【裁判字號】    96,上易,2863
【裁判日期】    970416
【裁判案由】    妨害名譽
【裁判全文】
臺灣高等法院刑事判決                96年度上易字第2863號
上  訴  人
即  被  告  丙○○
選任辯護人  傅雲欽律師
            顧定軒律師
上列上訴人因妨害名譽案件，不服臺灣板橋地方法院96年度易字
第2788號，中華民國96年10月29日第一審判決（起訴案號：臺灣
板橋地方法院檢察署96年度偵字第6806號），提起上訴，本院判
決如下：
    主  文
原判決撤銷。
丙○○公然侮辱人，處拘役貳拾日，如易科罰金，以新臺幣壹仟
元折算壹日，減為拘役壹拾日，如易科罰金，以新臺幣壹仟元折
算壹日。
    事實
一、丙○○與甲○○○、乙○○為鄰居，因細故滋生糾紛素有不
    睦，丙○○竟基於侮辱他人之犯意，於民國（下同）96年1
    月31日8時許，在不特定人得以共見共聞之臺北縣永和市○○街84巷口，公然辱罵甲○○○「霸佔你的 ㄐㄧ ㄅㄞ」（
    台語）、對乙○○辱罵「你 ㄐㄧ ㄅㄚ ㄜ 雨（乎伊）死」
    （台語）等不雅語詞，足以減低及貶損甲○○○、乙○○之
    名譽。
二、案經乙○○提出告訴由臺北縣政府警察局永和分局移由臺灣
    板橋地方法院檢察署檢察官偵查起訴；甲○○○委任乙○○
    提出告訴由臺灣板橋地方法院檢察署檢察官偵查起訴。
    理由
一、查本件告訴人甲○○○係以委託書於偵查中委任乙○○就公
    然侮辱部分提起告訴乙節，有該委任狀1紙附卷可稽（見偵
    查卷第69頁），雖該委任狀係影本，惟經本院於97年4月2日
    審理時詢問告訴人甲○○○，告訴人甲○○○陳稱確實在偵
    查中有委託書委任乙○○提出告訴，告訴人乙○○亦稱當時
    是用傳真給檢察官的，表示甲○○○委託我提出告訴等語（
    見本院卷第72頁反面），顯見告訴人甲○○○確有委任乙○○提出告訴之真意，自屬有合法之告訴，被告之選任辯護人
    稱甲○○○從未自行出面提出告訴，亦未委任田凱威或其他
    人代行告訴，此部分係未經告訴云云，尚有誤會，合先敘明
    。
二、訊據上訴人即被告丙○○矢口否認有何公訴所指犯行，辯稱
    ：我沒有罵人，我是詛咒自己去死，其他的都沒有說云云，
    選任辯護人為被告辯護略以：被告對乙○○所說的話均含糊
    不清，且被告說這種話只是一種語尾、口頭禪，沒有侮辱的
    意思云云，經查：上述被告犯行，業據告訴人指述綦詳，並
    有錄音為憑；被告否認曾與告訴人於上開時、地有侮辱人之
    對話，惟告訴人所提出之錄音對話，經公訴人勘驗並當庭播
    放後，辯方始由辯護人為其辯稱係被告之口頭禪之事實，有
    該錄音光碟、檢查事務官所製作之勘驗筆錄附卷可稽（見偵
    查卷第70至73頁），嗣經本院於97年2月15日再度當庭勘驗
    該錄音對話，勘驗結果為「除了被告對甲○○○講「霸佔你
    的 ㄐㄧ ㄅㄞ」（台語）、以及被告對乙○○講「你ㄐㄧ
    ㄅㄚ ㄜ 雨（乎伊）死」（台語）與檢查事務官勘驗筆錄之
    內容不符外，其餘與檢查事務官勘驗筆錄內容相符」，亦有
    本院97年2月15日勘驗筆錄在卷可按（見本院卷第58頁），
    足證被告於上開時、地有以事實欄所載不雅語詞辱罵他人之
    事實無訛。而被告所為如事實欄所載之語詞，如「ㄐㄧㄅㄞ
    （ㄐㄧㄅㄚ）」（台語），按台語之語意係指女性下體之不
    雅語言，依社會一般具有健全通念之人所為之認知，均有貶
    損評價及傷及人性尊嚴，屬輕蔑使人難堪之詞，為侮辱之言
    語殆無疑義。再者，被告辱罵他人之處所，又係在過往行人
    均得自由出入之巷道口，為不特定或多數人得以共見共聞之
    公共場所無誤。是本案事證積極明確，被告公然侮辱之犯行
    ，洵堪認定。
三、核被告丙○○所為，係犯刑法第309條第1項之公然侮辱罪，
    被告於接續之時間內，對上述2人所為犯行，為一行為所犯
    ，為同種類之想像競合犯，應從一重處斷。原審因而予以論
    罪科刑，固非無見。惟被告辱罵他人之不雅言語如事實欄所
    載，非原審所認定之「霸佔你ㄟ雞巴」、「你雞巴早就壞死
    呀」等語，此部分尚有未洽，被告上訴否認犯行，雖無理由
    ，惟原判決既有上開可議之處，即屬無可維持，自應由本院
    予以撤銷改判。爰審酌被告因細故與告訴人滋生齟齬，一時
    衝動以如上不雅語詞公然為之，予人之人格受到貶損，且犯
    後仍否認犯行，不見悔意，然念其並無前案科刑紀錄（有本
    院被告前案紀錄表1份附卷可稽），素行並非極惡，復年事
    已高不知為幼輩模範暨其犯罪動機、目的、智識程度等一切
    情狀，量處如主文所示之刑，並諭知易科罰金之折算標準。
    另本案被告犯罪時間係在96年4月24日以前，亦無其他不合
    中華民國九十六年罪犯減刑條例所定不得減刑之情形，爰依
    同上條例第2條第1項第3款、第7條規定，減其宣告刑二分之
    一如主文所示，併諭知易科罰金折算之標準。
據上論斷，應依刑事訴訟法第369條第1項前段、第364條、第299
條第1項前段，刑法第309條第1項、第55條、第41條第1項前段、
刑法施行法第1條之1，中華民國九十六年罪犯減刑條例第2條第1
項第3款、第7條，判決如主文。
本案經檢察官丁樹蘭到庭執行職務。
中    華    民    國    97    年    4     月    16    日
                刑事第十一庭審判長  法  官  張連財
                                    法  官  楊照男
                                    法  官  洪光燦
以上正本證明與原本無異。
不得上訴。
                                    書記官  駱麗君
中    華    民    國    97    年    4     月    16    日


司法院資訊處製作；財團法人民間司法改革基金會備份。
